# 请教陈版有关融资租赁资产确认或确认为经营租赁的判断

提问人：lighting 时间：2017-09-08 08:19:21
陈版您好，近期碰到一个实务情况，是否判断为经营租赁或融资租赁未能作出判断，望给点建议，具体情况如下：
公司与地方政府管委会签订了协议，约定政府以订单委托方式为公司代建厂房等建筑物和构筑物，由双方共同进行建设工程招标，根据工程竣工验收及审计报告确定最终结算价格。并约定管委会完成工程竣工验收后，在回购期内由公司租赁使用厂房等设施，租金以工程造价为基数，按照同期银行贷款实际利率收取。公司可以提前回购。若公司在回购期内未完成回购，管委会给公司两年的回购宽限期，回购宽限期内租金按同期银行贷款实际利率上浮30%收取；公司在付清工程回款后一个月内，管委会负责将土地、房产等资产证书过户到公司。（合同未约定如果不回购，资产所有权的归属）另外公司（乙方）与地方政府管委会下属平台公司签署了“工程代管协议”，由管委会下属平台公司（甲方）实施代建，负责以下内容： 1 、负责依据乙方要求提出项目建设标准、规划设计条件； 2 、协助乙方办理规划、用地、施工、环保、消防等审批手续； 3 、参与项目设计的审查及施工、监理招标的监督工作； 4 、监督代建项目的工程质量和施工进度，参加合同外工程量的签证，参与重大变更及相关审查工作。 5 、协助乙方组织工程竣工验收，审查工程决算。 6 、及时拨付工程进度款；乙方负责以下内容： 1 、组织开展工程勘察、设计、施工、监理和材料采购等招标工作； 2 、负责办理“一书两证”、施工许可证等有关手续； 3 、负责签订工程合同，办理质监、安监委托手续； 4 、组织图纸会审，负责施工技术交底，负责项目投资和工程造价的控制，以及施工现场安全、质量、文明施工的管理。 5 、负责对工程施工组织设计的审批以及施工现场发生的隐蔽签证和经济签证工作； 6 、负责各类管线杆线的迁移和施工现场的协调工作。 7 、工程竣工后，负责对施工单位决算的初审，并编制竣工决算。就上述由地方管委会代建厂房再由公司几年后回购的业务，因该部分土地厂房权属目前并不属于公司所有，初步判断并不符合BT业务的经济实质，但考虑到符合融资租赁的条件：（ 2 ）承租人有购买租赁资产的选择权，所订立的购买价预计远低于行使选择权时租赁资产的公允价值，因而在租赁开始日就可以合理地确定承租人将会行使这种选择权。是否可将上述资产确认为融资租赁资产？或者如果双方签署补充协议确定到期回购事项，就直接确定其为融资租赁资产。

回答人：chenyiwei
判断租赁类型的最根本标准，是《企业会计准则第 21 号——租赁》第五条和第十条对两类租赁的定义，即租赁资产所有权上的主要风险和报酬的享有或承担情况。本案例中企业一方负有到期回购义务，且该厂房系根据企业的需求定制，虽然“合同未约定如果不回购，资产所有权的归属”，但一方面回购可能性很大，另一方面如果不回购，则面临租金提升 30 ％的现实财务压力，因此可以合理估计租赁期满后的回购将会发生。在此情况下，倾向于作为融资租赁处理的可能性更大。